臺灣高雄地方法院民事判決　　　　　　　93年度訴字第2565號
原　　　告　林明慧即駿馬企業社
訴訟代理人　蔡明樹律師
被　　　告　第一商業銀行股份有限公司
法定代理人　甲○○
訴訟代理人　乙○○
　　　　　　丁○○
當事人間第三人異議之訴事件，本院於民國94年3月18日言詞辯
論終結，判決如下：
  主      文
原告之訴駁回。
訴訟費用由原告負擔。
  事實及理由
壹、程序部分
    按第三人就執行標的物有排除強制執行之權利者，得於執行
    程序終結前，向執行法院對債權人提起異議之訴，強制執行
    法第15條前段定有明文。本件原告主張其就系爭建物有所有
    權，提起異議之訴，又該強制執行程序尚未終結，已據本院
    依職權調取本院93年度執字第4168號查明屬實，是其起訴自
    屬合法，先予敘明。
貳、實體部分
一、原告主張：執行法院93年度執字第4168號拍賣抵押物強制執
    行事件中，如附圖所示坐落高雄縣岡山鎮○○○段1073、10
    74、1077號土地上面積1018.67 平方公尺、暫編同段383 建
    號之未保存登記建物（下稱系爭建物），係伊於民國91年10
    月17日向訴外人大億工業股份有限公司（下稱大億公司）購
    得，大億公司並將該建物交予伊實際占有使用，故伊已取得
    系爭建物之所有權。詎被告於上開對大億公司拍賣抵押物之
    強制執行事件，竟聲請將系爭建物一併查封拍賣，爰本於強
    制執行第15條規定，請求撤銷執行法院就系爭建物所為之強
    制執行程序。並聲明：(一)鈞院93年度執字第4168號拍賣抵押
    物強制執行事件中，就系爭建物所為強制執行程序應予撤銷
    。(二)訴訟費用由被告負擔。
二、被告則以：否認原告已因購買而取得系爭建物之所有權，蓋
    原告與大億公司間買賣契約書內所載坪數與實際測量結果不
    同，故系爭建物並非原告所有，原告自無排除本件強制執行
    程序之權利等語，資為抗辯。並聲明：(一)駁回原告之訴。(二)
    訴訟費用由原告負擔。
三、不爭執事項：
  (一)訴外人大億公司於79年3 月14日、84年10月23日，以坐落高
    雄縣岡山鎮○○○段1069、1072、1073、1074、1077號土地
    ，及其上同段289 建號即門牌號碼高雄縣岡山鎮○○路55之
    14號建物為擔保，設定本金為5 千8 百萬元之最高限額抵押
    權向被告借款，嗣因未依約清償，經另案債權人萬通商業銀
    行股份有限公司聲請假扣押，於92年7 月28日查封完畢，再
    經被告聲請本院以93年拍字第69號裁定拍賣抵押物獲准，由
    本院以93執字第4168號執行事件調取上開假扣押案卷拍賣，
    業經本院依職權調取本院92執全字第1726號、93執字第4168
    號執行卷宗查明屬實。
  (二)系爭建物為主建物289 建號之增建部分，未辦理建物第一次
    所有權登記，坐落高雄縣岡山鎮○○○段1073、1074、1077
    號土地上、面積1018.67 平方公尺、暫編同段383 建號等情
    ，業經本院執行處囑託高雄縣岡山地政事務所測量屬實，有
    建物登記謄本、測量成果圖各一份附於本院93執字第4168號
    卷內可稽。
四、本件爭點：原告是否已取得系爭建物之所有權，而有足以排
    除強制執行之權利？經查：
  (一)按第三人就執行標的物主張有排除強制執行之權利，而依強
    制執行法第15條於執行程序終結前，向執行法院對債權人提
    起異議之訴者，除債權人承認其有排除強制執行之權利者外
    ，依民事訴訟法第277 條第1 項舉證責任分配之規定，應由
    該第三人就其主張之權利負舉證之責。查原告主張其向大億
    公司購買系爭建物而取得所有權，已為被告否認，辯以上情
    ，則依前開說明，自應由原告舉證證明系爭建物已由其出資
    購買而取得所有權之事實。
  (二)原告就其上開主張，固據提出91年10月17日不動產買賣合約
    書一份為證（本院卷第111-112 頁），然為被告否認，並以
    前揭情詞置辯。而系爭建物係坐落高雄縣岡山灣裡西段1073
    、1074、1077地號土地，為加強磚造鐵皮屋，面積1018.6 7
    平方公尺等情，業經本院執行處囑託高雄縣岡山地政事務所
    測量明確，有測量成果圖在卷可稽，已如前述；惟依上開原
    告提出之買賣合約書，其所載買賣標的物為：「坐落高雄縣
    岡山灣裡西段地號1074、1077地上鋼造廠房一棟，面積280
    坪」，以一坪為3.30579 平方公尺換算結果，該買賣標的物
    之面積僅為926 平方公尺（280 ×3.30579 ＝925.6 ，小數
    點以下四捨五入），其面積、範圍（坐落地號）均與上開本
    院執行處囑託地政機關測量系爭建物之結果不符，且與一般
    人購買不動產莫不丈測確定標的物範圍、坐落位置，並於契
    約內載明以為依憑之常情有違，是顯難認原告所買受者即為
    系爭建物，上開買賣合約書是否為真，亦有疑義。
  (三)又原告自承購得系爭建物之買賣價金為90萬元，並以分二期
    匯款、一期交付現金，每期均為30萬元之方式給付予大億公
    司等情，固提出該公司存摺一本暨內頁交易記錄為證（本院
    卷第129-131 頁），被告則均予否認，陳稱：系爭建物之價
    值遠高於90萬元，該數額實不足以購得系爭建物；又該二筆
    轉帳紀錄無從證明係由原告轉帳匯入等語。查系爭建物之價
    值，經本院執行處委託高雄市建築師公會鑑定結果，認其價
    值為4 百零7 萬5 千元，有鑑估報告書一份附於前開執行卷
    宗可稽，佐以本院執行處參酌上開所為鑑估報告後，亦將系
    爭建物第一次公告拍賣價格訂為450 萬元等情，足證原告給
    付之上開價金數額，遠低於系爭建物經第三公正鑑定機構所
    為鑑估之客觀價值。至原告雖稱：係因大億公司欠缺資金急
    欲脫售，伊始能以此低廉價格購得云云，然大億公司倘係因
    急須資金周轉方以實際價值1/4 之低價出售系爭建物，衡情
    理應一次收足現金，始符交易常情，豈有願意接受原告分三
    期交付價金，且其最後一次匯款日期竟遲至92年1 月16日，
    距簽約之91年10月17日已達三月之久，難謂大億公司有何亟
    需資金之急迫性存在。參以依原告另向大億公司承租坐落系
    爭建物旁、門牌號碼高雄縣岡山鎮○○路55之14號廠房使用
    之租賃契約記載：租金為每月為6 萬元，訂約時即繳付押租
    金30萬元等情（本院卷114-117 頁），顯見大億公司既尚有
    廠房可供出租，且收取之租額亦屬可觀，實無以前開低價出
    售系爭建物之必要。再者，依原告所提上開存摺資料，固能
    證明91年10月24日、92年1 月16日曾有二筆各為30萬元之款
    項匯入大億公司之帳戶，惟無法證明係原告所匯入之系爭買
    賣價金，是原告上開主張，均無可採。
  (四)另證人丙○○雖於本院附和原告之主張，證稱：系爭建物係
    大億公司與原告訂定買賣契約而出售予原告，原告已分三期
    交付價金共計90萬元予伊等語（本院卷第79-80 頁），惟該
    買賣契約書所載標的物、價金數額既有如前所述之重大瑕疵
    ，且證人係執行債務人大億公司之負責人，系爭建物是否為
    大億公司所有，攸關查封及執行效力是否及於系爭建物，是
    證人與原告於法律上、經濟上利害關係密切，所證難免偏頗
    ，其前開所為具有重大疵累之證詞，自無足採。至原告雖稱
    ：被告提出之切結書上所載地號為重測後之新地號，並非實
    在云云，惟該切結書上大億公司及其負責人丙○○之大、小
    章均為真正，已據證人丙○○證述在卷（本院卷第80頁），
    參諸一般銀行借款慣例，堪認借款人已同意、授權由銀行填
    載，自難遽指該切結書為虛偽。況原告就其主張取得系爭建
    物所有權之事實，未能舉證證明，則被告所提之反證縱使不
    成立，亦不能為原告有利之認定。據上，依原告所舉證據，
    均無法證明其為系爭建物之所有權人。
五、綜上所述，原告未能舉證證明其為系爭建物之所有權人，參
    照前開說明，自無足以排除強制執行之權利。從而，原告基
    於所有權之法律關係，請求撤銷本院93年度執字第4168號就
    系爭建物所為之強制執行程序，核屬無據，應予駁回。
六、結論：原告之訴為無理由，依民事訴訟法第78條，判決如主
    文。
中　　華　　民　　國　　94　　年　　4 　　月　　1 　　日
         民事第一庭             審判長法  官  甯馨
                                      法　官  劉傑民
                                      法　官  林韋岑
如不服本判決，應於送達後20日內，向本院提出上訴狀並表明上
訴理由，如於本判決宣示後送達前提起上訴者，應於判決送達後
10日內補提上訴理由書（須附繕本）。
右判決正本係照原本作成。
中　　華　　民　　國　　94　　年　　4 　　月　　4 　　日
                                      書記官  何明昌
